臺灣臺中地方法院刑事判決　　　　　　　　　　　　　八十八年度訴字第二六五號
　　公　訴　人　臺灣臺中地方法院檢察署檢察官
　　被　　　告　丁○○
　　選任辯護人　吳國聖
　　　　　　　　熊梓檳
右列被告因偽造有價證券案件，經檢察官提起公訴（八十七年度偵續字第一八六號）
，本院判決如左：
    主  文
丁○○無罪。
    理  由
一、公訴意旨略以：被告丁○○與王白紅（已經檢察官為不起訴處分）係好友，因王
    白紅於民國八十六年初，持有其兄嫂甲○○（因偽造有價證券案件已由臺灣高等
    法院高雄分院判處有期徒刑三年六月，現上訴三審中）偽造如附表所示發票人為
    告訴人丙○○之支票四張，票面金額合計新臺幣（下同）一千一百萬元，而王白
    紅明知甲○○已因上述偽造有價證券之案件由檢察官偵辦中，亦知上述四張支票
    係甲○○偽造後，認為如由伊出面提示，將被懷疑係惡意占有上述四張一千一百
    萬元之支票，遂與被告共謀，虛偽轉讓上述四張支票予被告，並由被告於同年十
    月初，持附表編號一之支票，向臺灣高雄地方法院聲請假扣押告訴人丙○○二百
    萬元之財產，使不知情之臺灣高雄地方法院民事執行處法官陷於錯誤，於同年十
    月三日，以八十六年度全字第三二七０號裁定准予提供擔保假扣押。被告再於同
    年十二月二十九日，向臺灣高雄地方法院簡易庭提起民事訴訟，要求受害之文欽
    建設股份有限公司（下稱文欽公司）及該公司代表人陳林金皺、丙○○、甲○○
    應連帶給付一千一百萬元予丁○○，足生損害於文欽公司、告訴人陳林金皺、丙○○等人及法院民事強制執行程序之正確性，因認被告涉有行使偽造有價證券罪
    嫌等語。
二、按犯罪事實應依證據認定之，無證據不得推定其犯罪事實；又不能證明被告犯罪
    者，應諭知無罪之判決，刑事訴訟法第一百五十四條、第三百零一條第一項，分
    別定有明文。次按事實之認定，應憑證據，如未能發現相當證據，或證據不足以
    證明，自不能以推測或擬制之方法，以為裁判基礎；又認定不利於被告之事實，
    須依積極證據，苟積極證據不足為不利於被告事實之認定時，即應為有利於被告
    之認定，更不必有何有利之證據，最高法院四十年台上字第八六號、三十年上字
    第八一六號著有判例可稽。
三、本件公訴人認被告丁○○涉有行使偽造有價證券罪嫌，係以告訴人丙○○、陳林
    金皺於告訴狀指訴，及被告所提供之存摺資料，其所有支出金額未達一千一百萬
    元，王白紅向被告借貸相關情節交待不清，且上開支票全部未令王白紅背書，與
    常情有違等情，為其所憑之論據。訊據被告堅詞否認其事，辯稱：伊不認識告訴
    人丙○○及甲○○二人，而王白紅於八十五年底拿附表所示編號一、二支票向伊
    週轉資金，編號三、四支票是王白紅托伊代收，伊有將現金交付予王白紅，且有
    向銀行徵信查詢告訴人丙○○信用狀況，伊不知上開支票是偽造的，伊提示支票
    僅是為了行使票據上權利等語。
四、經查：
  (一)被告於偵查中供稱：「（問：如何取得此票？）票是在八十五、八十六年間在豐
    原市向王白紅拿的，因她說需資金週轉為由，而將這四張票交給我，交票地點在
    他家或我家。」（參見臺灣高雄地方法院檢察署八十七年度偵字第一四四○號偵
    查卷宗第二十五頁背面）、「（問：該票何來）由王白紅拿給我的，她拿該支票
    向我調現。」（參見臺灣臺中地方法院檢察署八十七年度偵字第四○四八號偵查
    卷宗第六頁）、「（問：妳匯款王白紅二百萬元及四百萬元有何證據？）直接由
    王白紅帳戶匯出去。我再由存款簿領出來給王白紅，有些由我先生帳戶領出來。
    」（參見臺灣臺中地方法院檢察署八十七年度偵字第四○四八號偵查卷宗第十二
    頁）、「（問：四張票給妳作何用？）二張票之前借要還我的，另二張是她嫂嫂
    的票，委託我代收。」（參見臺灣臺中地方法院檢察署八十八年度他字第一六八
    號偵查卷宗第一頁背面）、「（問王白紅為何交烚妳該四張支票？）八十四年王
    白紅陸續向我借六百萬元，其中二百萬元及四百萬元是還我的，另外二百萬及三
    百萬之支票是委託我代收的」（參見本院刑事卷宗八十八年七月十五日調查筆錄
    第二頁）等語，對照被告前後供詞，均是陳稱證人王白紅為資金調度問題而交付
    上開四張支票，並未供稱上開四張支票全部是證人王白紅為清償債務而交付，且
    核與證人王白紅、甲○○證詞相符（參見本院刑事卷宗八十八年三月二十三日調
    查筆錄第二頁背面、臺灣臺中地方法院檢察署八十八年度他字第一六八號偵查卷
    宗第三頁），是被告陳述尚無矛盾之處，告訴人指述被告供詞前後不一，即無所
    據。
  (二)被告供稱附表所示四張支票中，編號一、二是證人王白紅為清償八十四年至八十
    六年間之借款六百萬元而交付，編號三、四是證人王白紅託其代收等情，據本院
    查閱被告提出之臺中區中小企業銀行活期儲蓄存摺影本（戶名宋鈺欽、帳號00
    －00－0000000，戶名宋鈺欽、帳號000－00－0000000，
    戶名丁○○、帳號000－00－0000000，戶名宋鈺欽、帳號證00－
    00－000－0）及中國農民銀行活期存款存摺影本（戶名劉美鈴，帳號00
    000000000）共五本存摺中，於八十四年至八十六年間，被告借與證人
    王白紅之金額共四百五十二萬九千元（係以被告用紅線標記之支出款項計算），
    與被告供稱六百萬元借款，尚不足一百四十七萬一千元，若將不足數視為利息，
    與被告陳稱每日萬分之五利息尚堪符合，且與證人王白紅之證詞相符（參見本院
    刑事卷宗八十八年三月二十三日調查筆錄第二頁背面），則被告既舉證係以相當
    對價取得編號一、二兩張支票，復無其他積極證據可證上開數十筆金額非證人王
    白紅之借款，應即為有利被告之判斷，而認此數十筆金額係證人王白紅向被告所
    借之款項，被告有以相當對價取得編號一、二兩張支票，即難謂被告明知上開四
    張支票為偽造。
  (三)告訴人指述被告所指領取之現金，每筆均係二萬、三萬元之小額，最多只有五十
    萬元，且每筆相距均有十幾天以上，並非集中領取等情，而認被告所指領取之數
    十筆現金應係供被告家庭生活之費用及與他人往來之開銷，並非給付上開四張支
    票之票款；又上開四張支票均是二百萬以上之巨額票款，被告陳稱全部以現金交
    給證人王白紅，亦與常理有違；且被告所指領取之數十筆現金，均係八十四年及
    八十五年前半年領取之現金，與交付支票的時間不符；另被告經告訴代理人詰問
    資金來源後方改稱是清償之前借款等語（參見臺灣臺中地方法院檢察署八十七年
    度偵續字第一八六號偵查卷宗卷附八十七年七月二日告訴理由狀）。被告則辯稱
    ：係王白紅在八十四年至八十六年間陸續向伊借錢，王白紅才分別以編號一、二
    支票清償等語（參見臺灣臺中地方法院檢察署八十七年度偵字第四○四八號偵查
    卷宗第十二頁、臺灣臺中地方法院檢察署八十七年度偵續字第一八六號偵查卷宗
    第十七頁、臺灣臺中地方法院檢察署八十八年度他字第一六八號偵查卷宗第一頁
    背面、本院刑事卷宗八十八年三月二十三日調查筆錄第二頁八十八年七月十五日
    調查筆錄第二頁、八十八年八月三日調查筆錄第二頁、八十八年十一月十六日調
    查筆錄第二頁、九十年十一月二十六日調查筆錄第三頁）。查告訴人上開指述係
    以被告與王白紅同時交付票款及支票為前提，惟被告既以前開陳詞置辯，且從上
    開筆錄觀之，並無前後矛盾之處，又經核與證人王白紅證詞相符（參見本院刑事
    卷宗八十八年三月二十三日調查筆錄第二頁背面），且有上開存摺支出明細為證
    ，自不得以告訴人前開臆測之詞為被告有罪之依據。
  (四)公訴意旨認開四張支票總金額達一千一百萬元，被告卻均未要求證人王白紅背書
    ，與常理有違等語，被告則辯稱：「是我收的支票，我先生是有問我為何未給王
    白紅背書，我不好意思再拿回去給王白紅背書」（參見臺灣臺中地方法院檢察署
    八十七年度偵續字第一八六號偵查卷宗第十七頁背面）等語。惟按票據前手是否
    背書非行使票據權利之必要條件，若票據外觀上背書連續，持票人自得向票上簽
    名之人行使追索權，是持票人是否要求前手背書常因二者間之信賴關係而定。查
    被告與證人王白紅係好友，為被告所自承及證人王白紅證述屬實，被告信賴證人
    而未要求證人背書，亦在常理之中，是被告上開辯詞，尚非虛妄，應堪採信。
  (五)告訴人乙○○○指述其於八十六年十一月八日委任律師發存證信函予被告，說明
    編號一支票係證人甲○○所偽造，被告竟仍提示上開四張支票，猶可證明被告明
    知支票係偽造而仍行使之犯行。被告辯稱：伊收受該函時，早已合法取得支票，
    且已向付款行庫查證過，自無從僅以告訴人未附任何證據之存證信函，即遽予採
    信等語。查上開存證信函並未附支票係偽造之確切證據（參見臺灣高雄地方法院
    檢察署八十七年度偵字第一四四○號偵查卷宗第十一頁），則被告為保障已身票
    據上權利，自會加以提示，以防權益受損，實非告訴人指稱明知支票係偽造而行
    使。
  (六)依告訴人乙○○○所發前開存證信函上所稱，其子即告訴人丙○○於七十八年四
    月三日遷居海外後，從未返國亦未簽發支票等語，且被告辯稱不認識告訴人丙○○及證人甲○○乙節，已據證人甲○○於偵查中及本院審理時證述屬實（參見臺
    灣高雄地方法院檢察署八十七年度偵字第一四四○號偵查卷宗第二十六頁、本院
    刑事卷宗八十八年三月二十三日調查筆錄第二頁），又證人王白紅關於行使上開
    偽造支票部分，業經臺灣臺中地方法院檢察署檢察官以八十八年度偵字第一八一
    六九號處分書為不起訴處分確定，有該處分書附卷可查，則被告係經由證人王白
    紅輾轉收受該支票，被告既不認識告訴人丙○○及證人甲○○，證人王白紅又經
    檢察官不起訴處分，實難論被告於收受支票之際即知悉該支票係偽造。此外，本
    院復查無其他積極證據足資認定被告明知上開四張支票係偽造而行使，揆諸右揭
    條文及判例意旨，不能證明被告犯罪，既應為無罪之諭知。
據上論斷，應依刑事訴訟法第三百零一條第一項，判決如主文。
中      華      民      國      九十一      年      一      月    十    日
                                臺灣臺中地方法院刑事第一庭
                                    審判長法  官  林  清  鈞
                                          法  官  鄭  文  祺
                                          法  官  黃  裕  仁
右正本證明與原本無異。
如不服本判決，應於送達後十日內向本院提出上訴狀（須附繕本），上訴於臺灣高等
法院臺中分院。
                                          書記官
中      華      民      國      九十一      年      一      月    十    日
附表
┌──┬──────────┬─────┬───┬───┬────┐
│編號│票                號│付  款  人│發票人│發票日│背書人  │
├──┼──────────┼─────┼───┼───┼────┤
│ 一 │ＫＡ0000000號│臺灣省合作│丙○○│7.│文欽公司│
│    │金額二百萬元        │金庫南高雄│      │      │乙○○○│
│    │                    │支庫      │      │      │        │
├──┼──────────┼─────┼───┼───┼────┤
│ 二 │ＫＡ0000000號│同右      │丙○○│10.│同右    │
│    │金額二百萬元        │          │      │      │        │
├──┼──────────┼─────┼───┼───┼────┤
│ 三 │ＫＡ0000000號│同右      │丙○○│10.│同右    │
│    │金額三百萬元        │          │      │      │        │
├──┼──────────┼─────┼───┼───┼────┤
│ 四 │ＫＡ0000000號│同右      │丙○○│12.│乙○○○│
│    │金額四百萬元        │          │      │      │        │
└──┴──────────┴─────┴───┴───┴────┘
